最高法院刑事判決　　　　　　　　　　　　　　　八十六年度台上字第五二四六號
　　上 訴 人
　　即 被 告　甲○○
　　原審指定
　　辯 護 人　公設辯護人
右上訴人即被告因違反麻醉藥品管理條例案件，不服台灣高等法院台南分院中華民國
八十六年六月五日第二審判決（八十六年度上訴字第二五二號，起訴案號：台灣雲林
地方法院檢察署八十五年度偵字第四一二七號），由原審之指定辯護人代為提起上訴
，本院判決如左：
    主  文
原判決撤銷，發回台灣高等法院台南分院。
    理  由
本件原判決認定上訴人甲○○意圖營利，基於概括之犯意，自民國八十五年七月底起
至同年八月初止，先後二次在其雲林縣水林鄉○○村○○路二十六號住處，以每包安
非他命新台幣（下同）二千元之價格販賣予翁政三，每次一包。又自同年七月初起至
同年九月間止，先後三十次，在同上住處販賣安非他命予吳培菖，每次五千元至一萬
元不等。嗣於同年十月二十二日十二時，警方查獲吳培菖、翁政三涉嫌吸用安非他命
時，始循線查悉，並在上訴人住處扣得小塑膠袋三個、玻璃管一支、削尖吸管六支、
橡膠管一支等物品等情。因而撤銷第一審關於被訴非法販賣化學合成麻醉藥品部分諭
知無罪之判決，改判論處上訴人連續非法販賣化學合成麻醉藥品累犯罪刑，固非無見
。
惟查：審理事實之法院，對於案內一切證據，除認為不必要者外，均應詳為調查，然
後基於調查所得之證據以為判斷之基礎，故證據雖已調查，而尚有其他必要部分並未
調查，仍難遽為被告有利或不利之認定。原判決憑以認定上訴人自八十五年七月初起
至同年九月間止，先後三十次，在上訴人之前開住處，販賣安非他命予吳培菖，每次
五千元至一萬元之證據，理由說明依證人吳培菖所供交付次數有三十次，二、三十次
、五十次之別，自應以吳培菖距案發時間較近記憶清晰之警訊及偵查中供述一致之三
十次為可採。然稽之卷內資料，證人吳培菖供證向上訴人購買安非他命約三十次左右
之警訊筆錄，係八十五年十月二十二日下午十二時所製作，且係第二次之警訊筆錄（
見警卷第五頁）。而警方查獲證人吳培菖似在同年十月二十二日零時，於查獲後之同
日凌晨二時，在嘉義縣警察局朴子分局朴子派出所即已製作偵訊筆錄，該筆錄應為第
一次警訊筆錄，但卷內並無該第一次警訊筆錄足稽。證人吳培菖於被查獲時究為如何
之供述，而由警方據以循線於同日上午十一時查獲上訴人，原判決理由既認以證人吳
培菖距案發時間較近之供述為可採，自有調閱該第一次警訊筆錄調查審明之必要。原
審並未調閱證人吳培菖於被查獲時之第一次警訊筆錄予以查明，且該證人於偵查中所
供次數為二、三十次，亦非與第二次警訊時所供之三十次一致（見偵查卷第十九頁）
，遽予論處上訴人罪刑，殊難謂無刑事訴訟法第三百七十九條第十款應於審判期日調
查之證據，而未予調查之違背法令。又上訴人於警訊時即辯以其吸用之安非他命係向
吳培菖購買，每次二千元至三千元不等，共買二十次，八十五年十月十八日十八時在
電話中，因向吳培菖購買一錢的安非他命事先說好價錢是六千元，要交貨時聯絡價錢
要七千元，其籌不到錢而與吳培菖發生口角，可能因而懷恨亂指證云云。偵查中亦為
相同之辯解（見警卷第一、二頁及偵查卷第九頁）。原審並未就上訴人上述有利之辯
解事項予以調查，亦不於判決理由內有所說明，率行判決，亦難謂無證據調查未盡及
判決不載理由之違背法令。上訴意旨執以指摘原判決不當，尚非全無理由，應認有撤
銷發回更審之原因。
據上論結，應依刑事訴訟法第三百九十七條、第四百零一條，判決如主文。
中      華      民      國    八十六    年      九      月      四      日
                              最高法院刑事第五庭
                                  審判長法官  陳  錫  奎
                                        法官  洪  清  江
                                        法官  李  璋  鵬
                                        法官  吳  昆  仁
                                        法官  劉  介  民
      右正本證明與原本無異
                                              書  記  官
中      華      民      國    八十六    年      九      月      八      日
